【裁判字號】    95,訴,215
【裁判日期】    950831
【裁判案由】    行使偽造文書等
【裁判全文】
臺灣花蓮地方法院刑事判決               95年度訴字第215號
公  訴  人  臺灣花蓮地方法院檢察署檢察官
被      告  乙○○
上列被告因行使偽造文書等案件，經檢察官提起公訴（95年度偵
字第2488號），本院判決如下：
    主  文
乙○○連續行使偽造私文書，足以生損害於他人，處有期徒刑陸
月，如易科罰金，以銀元參佰元即新台幣玖佰元折算壹日。郵政
儲簿存金提款單共參紙上「甲○○」之印文各壹枚，均沒收。
    事  實
一、乙○○於民國91年10月間，因向甲○○借款新臺幣（下同）
    8萬元，經甲○○同意持其中華郵政股份有限公司（以下簡
    稱郵局）00000000000000帳戶存款簿及印章至郵局提款，詎
    乙○○提款後，竟行使偽造私文書及意圖為自己不法之概括
    犯意，於同年10月28日14時52分許及同日15時37分許，在花
    蓮市○○路郵局櫃臺，接續在郵政存簿儲金提款單填載領取
    金額7萬3千元及6 萬元，並盜蓋甲○○之印章後，偽造提款
    單2 紙，並連同上開存簿持向郵局承辦人員領款而行使之；
    又於翌日（按即同年10月29日）13時01分許，承前犯意，在
    花蓮郵局櫃臺，以同一方式偽造金額8萬5千元之提款單1紙
    ，並交付郵局承辦人員領款而行使之，致使郵局承辦人員均
    陷於錯誤而分別交付上開款項，並足以生損害於甲○○及郵
    局。
二、案經甲○○訴請臺灣花蓮地方法院檢察署檢察官偵查起訴。
    理  由
一、訊據被告乙○○矢口否認有何行使偽造私文書及詐欺取財之
    犯行，辯稱：伊係向告訴人甲○○借款，並經其同意，才會
    持其存摺至郵局領錢，並沒有盜領之情事云云。然查，告訴
    人因被告向其借款8 萬元，故將其存摺及印章交由被告前往
    郵局領取8 萬元，然被告除領取8萬元外並於91年10月28日、
    29日，先後盜蓋其印章於提款單上，領取7萬3千元、6 萬元
    、8萬5千元，嗣後告訴人發覺上開情事，才要求被告以借款
    名義補提出借據等情，業據證人甲○○於本院審理中證述明
    白，並有郵局95年4月7日儲字第0950708304號函暨郵政存簿
    儲金提款單3紙、借據1紙在卷可參，另衡以告訴人倘欲攀誣
    被告，應將所有經被告領取之款項均誣指為未經告訴人同意
    ，應無承認第一筆8 萬元領款部分係經其同意而領取之必要
    ，況被告於本院準備程序時亦供稱：除8萬元之領款係經告
    訴人同意外，其餘款項均未經告訴人同意等語，堪信證人甲
    ○○上開於本院審理中之證詞為真實可採，被告確有未經告
    訴人同意，盜蓋印文於提款單上，盜領7萬3千元、6萬元及8
    萬5 千元之犯行。本案事證明確，被告犯行洵堪認定，應予
    依法論科。
二、按被告行為後，刑法業於95年7月1日修正施行（下稱新刑法
    ），自應依新刑法第2條第1項之規定，定其準據法，合先敘
    明。次按行為後法律有變更者，適用行為時之法律。但行為
    後之法律有利於行為人者，適用最有利於行為人之法律，新
    刑法第2條第1項本文及但書定有明文。又比較新舊法，應綜
    合罪刑全部之結果（包括共犯、未遂犯、連續犯、牽連犯、
    結合犯以及累犯加重、自首減輕，暨其他法定加減原因，與
    加減例等一切情形）而為比較；就比較之結果，需為整體之
    適用，不能割裂分別適用各該有利於行為人之法律，最高法
    院著有24年上字第4634號、27年上字第261號判例可資參照
    。茲比較修正前後刑法，綜其全部罪刑規定之結果（均詳如
    附表），被告行為後之新刑法規定均未有利於被告，揆諸上
    開規定，自應適用行為時即修正前刑法，先此敘明。
三、核被告所為，係犯刑法第216條、第210條行使偽造私文書罪
    、刑法第339條第1項之詐欺取財罪。被告在提款單上盜蓋印
    文之行為，乃偽造私文書之部分行為，又偽造提款單後復持
    以行使，其偽造之低度行為應為行使之高度行為所吸收，均
    不另論罪。另被告於91年10月28日2次之偽造私文書及詐欺
    取財行為，時間緊接，應係於同一犯意下所為之密接行為，
    屬接續犯而為包括之一罪。被告所為2 次行使偽造私文書及
    詐欺取財行為，時間緊接，所犯罪名相同，顯均係出於概括
    之犯意為之，為連續犯，爰依修正前刑法第56條之規定論以
    連續行使偽造私文書罪、連續詐欺取財罪，並分別加重其刑
    。被告所犯上開2 罪間，有方法目的之牽連關係，為牽連犯
    ，應從一重之行使偽造私文書罪處斷。爰審酌被告素行良好
    ，並無任何犯罪紀錄，此有臺灣高等法院前案紀錄表1 份在
    卷可稽，其為貪圖小利，破壞他人財產安全及信用卡之交易
    安全，擾亂金融秩序，實不足取，其犯罪之手段、情節、方
    法、造成告訴人之損失，且案發迄今已逾4年僅賠償告訴人1
    萬元，及其犯罪後未坦承犯行之犯罪後態度，量處如主文所
    示之刑，並諭知易科罰金之折算標準。郵政儲簿存金提款單
    共3 紙，業據被告提出於郵局，並非被告所有，惟其上之「
    甲○○」之印文各1枚，應依刑法第219條規定宣告沒收。
據上論斷，應依刑事訴訟法第299條第1項前段，刑法第2條第1項
前段、第210條、第216條、第339條第1項、第219條，修正前刑
法第56條、第55條、第41條第1項前段、罰金罰鍰提高標準條例
第1條前段、修正前罰金罰鍰提高標準條例第2條，現行法規所定
貨幣單位折算新台幣條例第2條，判決如主文。
本案經檢察官張立言到庭執行職務。
中    華    民    國    95    年    8     月    31    日
                           臺灣花蓮地方法院刑事第二庭
                                 審判長法  官  李豫雙
                                       法  官  林韋岑
                                       法  官  俞秀美
以上正本證明與原本無異。
如不服本判決，應於判決送達後10日內，向本院提出上訴狀。
                                       書記官
中    華    民    國   95      年    8     月   31     日
附錄本案論罪科刑之法條：
中華民國刑法第210條
偽造、變造私文書，足以生損害於公眾或他人者，處5年以下有
期徒刑。
中華民國刑法第216條
行使第210條至第215條之文書者，依偽造、變造文書或登載不實
事項或使登載不實事項之規定處斷。
中華民國刑法第339條
意圖為自己或第三人不法之所有，以詐術使人將本人或第三人之
物交付者，處5年以下有期徒刑、拘役或科或併科1千元以下罰金
。
以前項方法得財產上不法之利益或使第三人得之者，亦同。
前二項之未遂犯罰之。
附表
┌───┬───────┬────────┬──────┐
│比較  │修正前刑法於本│新刑法於本案適用│新舊法比較結│
│法條  │案適用之法律效│之法律效果      │果          │
│      │果            │                │            │
├───┼───────┼────────┼──────┤                        │                │            │
│刑法第│依修正前罰金罰│如易科罰金，以新│本條以修正前│
│41條第│鍰提高標準條例│臺幣1,000元、   │刑法較有利於│
│1項前 │第2 條規定，易│2,000元或3,000元│被告。      │
│段    │科罰金數額提高│折算1日。       │            │
│      │為100 倍，如易│                │            │
│      │科罰金，以銀元│                │            │
│      │300元即新臺幣 │                │            │
│      │900元折算1日。│                │            │
├───┼───────┼────────┼──────┤
│刑法第│犯一罪而其方法│刪除（原則上數犯│本條以修正前│
│55條後│或結果之行為犯│罪行為依數罪併罰│刑法較有利於│
│段    │他罪名者，從一│處斷）。        │被告。      │
│      │重處段。      │                │            │
├───┼───────┼────────┼──────┤
│刑法第│連續數行為而犯│刪除（原則上數犯│本條以修正前│
│56條  │同一之罪名者，│罪行為依數罪併罰│刑法較有利於│
│      │以一罪論（即依│處斷）。        │被告。      │
│      │裁判上一罪處斷│                │            │
│      │）。得加重其刑│                │            │
│      │至二分之一。  │                │            │
├───┴───────┴────────┴──────┤                        │                │            │
│本案綜其全部罪刑之比較，新刑法關於易科罰金、牽連犯、連│
│續犯之規定，並未較有利於被告，故本案應一體適用行為時即│
│修正前刑法規定。                                      │
└───────────────────────────┘


司法院資訊處製作；財團法人民間司法改革基金會備份。
